【裁判字號】    94,交訴,52
【裁判日期】    971014
【裁判案由】    過失致死
【裁判全文】
臺灣屏東地方法院刑事判決              94年度交訴字第52號
公  訴  人  臺灣屏東地方法院檢察署檢察官
被      告  乙○○
上列被告因過失致死案件，經檢察官提起公訴（93年度偵續字第
17號），本院判決如下：
    主  文
乙○○犯過失致人於死罪，處有期徒刑陸月，減為有期徒刑月
，如易科罰金，以銀元佰元即新臺幣玖佰元折算壹日。
    事  實
一、乙○○考領有職業聯結車之駕駛執照，於民國92年9 月28日
    下午駕駛車牌號碼為0270－FC之自用小客車，沿屏東縣鹽埔
    鄉○○村○○路由西往東方向行駛，嗣於同日下午7 時許，
    途經時速限制為40公里之屏東縣鹽埔鄉○○村○○路新高桿
    22號電桿前時，原應注意遵守行車速度之限制行駛，而依當
    時情形，天候晴、夜間有照明、柏油路面、乾燥、無缺陷、
    視距良好、無障礙物，又無不能注意之情事，竟疏未注意，
    即貿然以時速約70公里之速度超速行經該路段，適同一時、
    地，有王政興騎乘車牌號碼為XYB －415 之重型機車，沿屏
    東縣鹽埔鄉○○村○○路由東往西方向行駛，亦應注意酒醉
    後不得騎乘機車，且應注意在雙向二車道行駛時，應在遵行
    車道內行駛，而依當時情形，又無不能注意之情事，竟疏於
    注意，貿然於酒醉後（嗣經行政院衛生署屏東醫院採血測得
    血液中所含酒精成分為289.2 mg／dl，換算成吐氣所含酒精
    濃度約為每公升1.446 毫克）逆向行駛經過上開路段。由於
    雙方有上述之疏失，致乙○○駕駛之自用小客車雖往對向車
    道閃避仍閃避不及而在其遵行車道內偏中心線處與王政興騎
    乘之重型機車發生對撞，隨即往前滑行約14.8公尺後停於對
    向車道上，並致王政興卡在汽車擋風玻璃上而受有胸部挫傷
    、四肢多處骨折、擦裂傷等傷害，雖經送醫急救，惟仍於到
    醫院前因胸部挫傷併多處骨折傷重不治死亡。乙○○於肇事
    後，於犯罪未為有偵查權之人發覺前，即電請警方到場救援
    處理，並於警員到現場時向警員自首犯罪，接受裁判。
二、案經王政興之母甲○○○訴由臺灣屏東地方法院檢察署檢察
    官偵查起訴。
    理  由
壹、程序部分：
  (一)按傳聞法則之重要理論依據，在於傳聞證據未經當事人之反
    對詰問予以核實，乃予排斥，惟若當事人已放棄對原供述人
    之反對詰問權，於法院審判時表明同意該等傳聞證據可作為
    證據，基於證據資料愈豐富，愈有助於真實發現之理念，並
    貫徹刑事訴訟法修法加重當事人進行主義之精神，確認當事
    人對於證據能力有處分權之制度，傳聞證據經當事人同意作
    為證據，法院認為適當者，亦得為證據。另當事人於調查證
    據時，對於傳聞證據表示「沒有意見」、「對於證據調查無
    意見」，而未於言詞辯論終結前聲明異議，應視為已有將該
    等傳聞證據採為證據之同意，此刑事訴訟法第159 條之5 定
    有明文。檢察官、被告及辯護人於本院準備程序時已表示對
    於全案卷證證據之證據能力均無意見，且同意作為本案之證
    據（本院卷第33頁），依刑事訴訟法第159 條之5 之規定，
    檢察官、被告及辯護人已同意本案所有證據均有證據能力，
    本院斟酌該等證據並非非法取得，亦無證明力明顯過低之情
    形，是該等證據，均得採為證據。
  (二)新舊法比較：
    查被告行為後，刑法部分條文業於94年2 月2 日修正公佈，
    並自95年7 月1 日起施行。按行為後法律有變更者，適用行
    為時之法律，但行為後之法律有利於行為人者，適用最有利
    於行為人之法律，現行刑法第2 條第1 項定有明文，該條文
    係規範行為後法律變更所生新舊法律比較適用之準據法，是
    刑法第2 條第1 項本身雖經修正，但無比較新舊法適用之問
    題，應一律適用裁判時之現行刑法第2 條第1 項之規定，為
    「從舊從輕」之比較。又新舊刑法關於刑之規定，雖同採從
    輕主義，惟比較時仍應就罪刑有關之共犯、未遂犯、想像競
    合犯、牽連犯、連續犯、結合犯，以及累犯加重、自首減輕
    暨其他法定加減原因（如身份加減）與加減比例等一切情形
    ，綜其全部之結果，而為比較，再適用有利於行為人之法律
    處斷，而不得一部割裂分別適用不同之新舊法（最高法院24
    年上字第4634號判例意旨、95年第8 次刑事庭會議決議參照
    ）。準此：
  罰金刑部分：刑法第33條第5 款關於罰金刑之規定經修正公
    布，修正前刑法第33條第5 款規定：「罰金：一元（銀元）
    以上」，並依現行法規所定貨幣單位折算新臺幣條例規定，
    以銀元1 元折算新臺幣3 元，修正後刑法第33條第5 款則規
    定：「罰金：新臺幣一千元以上，以百元計算之」，惟修正
    後刑法第33條第5 款所定罰金刑最低數額，較之修正前提高
    ，自以修正前刑法第33條第5 款規定有利於被告。
  被告行為時之刑法第41條第1 項前段規定：「犯最重本刑為
    5 年以下有期徒刑以下之刑之罪，而受6 個月以下有期徒刑
    或拘役之宣告，因身體、教育、職業、家庭之關係或其他正
    當事由，執行顯有困難者，得以1 元以上3 元以下折算1 日
    ，易科罰金。」而其行為時之易科罰金折算標準，依修正前
    罰金罰鍰提高標準條例第2 條前段（現已刪除）規定，就其
    原定數額提高為100 倍折算1 日，則本件被告行為時之易科
    罰金折算標準，應以銀元300 元折算1 日，經折算為新臺幣
    後，應以新臺幣900 元折算為1 日。惟95年7 月1 日修正公
    布施行之刑法第41條第1 項前段則規定：「犯最重本刑為五
    年以下有期徒刑以下之刑之罪，而受六個月以下有期徒刑或
    拘役之宣告者，得以新臺幣一千元、二千元或三千元折算一
    日，易科罰金。」比較修正前後之易科罰金折算標準，以95
    年7 月1 日修正公布施行前之規定，較有利於受刑人，則應
    依刑法第2 條第1 項前段，適用修正前刑法第41條第1 項前
    段規定，定其折算標準。
  修正前刑法第62條前段規定自首「應」減輕其刑，修正後自
    首改為「得」減輕其刑，比較修正前後自首之規定，以95年
    7 月1 日修正公布施行前之規定，較有利於被告。
  綜合上述各條文修正前、後之比較，以被告行為時即95年7
    月1 日修正施行前之刑法，較有利於被告，自應依現行刑法
    第2 條第1 項前段規定，適用修正前刑法之相關規定予以論
    處。
貳：實體部分：
一、訊據被告乙○○固不否認有於上揭時地與被害人王政興所騎
    乘之機車發生本件交通事故，惟辯稱：其當時車速並非70公
    里云云。經查：
  (一)被告於被告於警訊及檢察官相驗時，均坦承時速約70公里左
    右，堪認被告確有超速甚多之情事（見92年度相字第642 號
    卷第14頁、第25頁背面）。是被告事後辯稱其車速僅有60公
    里云云，顯為卸責之詞，並無可採。
  (二)上開犯罪事實有道路交通事故現場圖、道路交通事故調查報
    告表(一)、(二)、屏東縣警察局里港分局處理相驗案件初步調查
    報告暨報驗書、行政院衛生署屏東醫院診斷證明書、酒精測
    定表、臺灣省高屏澎區車輛行車事故鑑定委員會鑑定意見書
    、臺灣省行車事故覆議鑑定委員會93年11月5 日函文及現場
    照片附卷可稽（見相驗卷宗第6 頁、第20頁、第59至61頁、
    見93年度偵續字第17號第21至25頁）。再被害人王政興因本
    件交通事故死亡，已經臺灣屏東地方法院檢察署檢察官督同
    法醫師相驗屬實，製有相驗筆錄、相驗屍體證明書、驗斷書
    、相驗照片在卷可憑（見相驗卷宗第24至35頁）。是被告於
    本院審理時亦不否認對於本件交通事故其有過失等語（見本
    院卷第85頁）。再被告於檢察官相驗時，另坦承：其很遠就
    看到1 部機車，對方騎很快，衝到其車道等語（見92年度相
    字第642 號卷第25頁背面），則被告既於很遠處就已看見被
    害人所騎乘之機車騎很快，是此時被告即自應適時減速，以
    俾臨時有意外狀況時，得以採取適當之安全措施，詎被告仍
    未減速，反續以時速高達約70公里之速度超速行駛，以致無
    法及時閃避違規逆向行駛之被害人，並因此發生撞擊而造成
    被害人卡在擋風玻璃上受有嚴重傷勢，故自堪認被告應有過
    失。
  (三)按行車速度，依速限標誌之規定；汽車行駛時，駕駛人應注
    意車前狀況，並隨時採取必要之安全措施，道路交通安全規
    則第第93條第1 項前段訂有明文。被告考領有職業聯結車之
    駕駛執照，當知上開規定，而依當時情形，天候晴、夜間有
    照明、柏油路面、乾燥、無缺陷、視距良好、無障礙物，業
    經道路交通事故調查報告表載明（見同上卷第18頁），被告
    復無不能注意之情事，竟疏未注意，反而貿然超速行駛，以
    致被告所駕駛之自用小客車與被害人王政興所騎乘之機車發
    生撞擊，且因此造成被害人王政興死亡，被告確實有過失責
    任，且被告之過失行為與王政興死亡間有因果關係，均甚顯
    明。再者，本件車禍經檢察官囑託臺灣省高屏澎區車輛行車
    事故鑑定委員會及臺灣省車輛行車事故覆議鑑定委員會鑑定
    結果，均認被告超速行駛有違規定，被告與本案肇事難謂無
    相當因果關係，此有該會鑑定意見書及覆議意見書在卷可參
    （見同上卷第59至61頁、93年偵續字第17號卷第25頁）。另
    本件交通事故並經本院依職權送請財團法人成大研究發展基
    金會鑑定，其鑑定結果亦認：被告駕駛自小客車超速跨中心
    線行駛產生刺激性光源，促使王政興侵入來車道同為肇事原
    因（見本院卷第59頁）。
  (四)綜上所述，本件被告過失致人於死之犯行，事證明確，堪以
    認定。
二、核被告所為，係犯刑法第276 條第1 項之過失致人於死罪。
    又本件車禍發生後，自行報警並在現場等待，警方到場後坦
    承肇事且接受裁判，此有屏東縣警察局里港分局相驗案件初
    步調查報告記報驗書1 張附卷可證（見92年度相字第642 號
    卷第6 頁），其對於未發覺之犯罪自首而受裁判，應依刑法
    第62條之規定減輕其刑。爰審酌被告為68年4 月15日出生，
    教育程度為高職畢業，此有警詢資料在卷可稽；被告駕駛車
    輛並未遵守道路交通安全規則之規定，反而超速行駛於道路
    上並肇生本件交通事故，致被害人傷重不治死亡，造成被害
    人家屬無法彌補之傷痛，且迄今未與被害人家屬達成和解，
    惟兼念及被告犯後坦承部分犯行、犯後態度尚可，又本件肇
    事原因被害人亦與有過失，以及其犯罪動機、目的、手段等
    一切情狀，量處如主文所示之刑。
三、按中華民國96年罪犯減刑條例業經總統於96年7 月4 日公布
    ，自同年7 月16日施行，本件被告所犯之罪，犯罪時間在96
    年4 月24日以前，經核尚無該條例第3 條所列不予減刑之情
    形，應依中華民國96年罪犯減刑條例第2 條第1 項第3 款規
    定，減其宣告刑之刑期2 分之1 ，並審酌其年齡、職業、收
    入、社會地位等節，並諭知易科罰金之折算標準如主文所示
    ，以資儆懲。
、據上論斷，應依刑事訴訟法第299 條第1 項前段，刑法第27
    6 條第1 項、第41條第1 項前段（修正前）、第62條（修正
    前），中華民國96年罪犯減刑條例第2 條第1 項第3 款、第
    7 條，修正前罰金罰鍰提高標準條例第2 條，現行法規所定
    貨幣單位折算新臺幣條例第2 條，判決如主文。
本案經檢察官劉昀到庭執行職務。
中    華    民    國    97    年    10    月    14    日
                  交通法庭    審判長法  官  潘正屏
                                    法  官  曾吉雄
                                    法  官  許蓓雯
以上正本證明與原本無異。
如不服本判決應於收受本判決送達後十日內向本院提出上訴書狀，
其未敘述上訴理由者，並得於提起上訴後十日內向本院補提理由
書狀（均須按他造當事人之人數附繕本）「切勿逕送上級法院」
中    華    民    國    97    年    10    月    17    日
                                    書記官  蘇雅慧
附錄本判決論罪科刑法條全文
中華民國刑法第276條第1項
因過失致人於死者，處 2 年以下有期徒刑、拘役或 2 千元以下
罰金。


司法院資訊處製作；財團法人民間司法改革基金會備份。
